【裁判字號】    97,台上,3654
【裁判日期】    970807
【裁判案由】    違反毒品危害防制條例
【裁判全文】
最高法院刑事判決            九十七年度台上字第三六五四號
上  訴  人  甲○○
上列上訴人因違反毒品危害防制條例案件，不服台灣高等法院中
華民國九十七年五月六日第二審更審判決（九十六年度上更(二)字
第六七四號，起訴案號：台灣台北地方法院檢察署九十四年度偵
字第七０五號），提起上訴，本院判決如下：
    主  文
原判決撤銷，發回台灣高等法院。
    理  由
本件原判決認定：上訴人甲○○前因持有第二級毒品案件，經台
灣台北地方法院於民國九十三年八月二十六日以九十三年度簡字
第二０一九號刑事簡易判決，判處有期徒刑五月，如易科罰金以
銀元三百元折算一日確定，並於同年十月二十六日易科罰金執行
完畢。其明知愷他命（Ketamine）係毒品危害防制條例第二條第
二項第三款所規範之第三級毒品，不得非法販賣，竟基於販賣營
利之概括犯意，先於九十三年八月二十九日至同年九月四日間，
販入數量不詳之愷他命一批，除部分供己施用外，並俟機販賣予
不詳姓名之人牟利。嗣於同年十月二十一日上午八時三十分許，
在台北市中山區○○○路○段九十三巷十九號七樓之三其住處，
為警查獲，並扣得其所有愷他命一包（原淨重二十六點四八公克
，驗餘淨重二十六點四公克）、供販賣愷他命用之門號0000
000000號行動電話一支（含 SIM卡一片）及預備供販賣愷
他命所用之分裝袋一七二個、分裝瓶六五０個；復於同年十二月
二十六日、二十七日間，在台北市○○○路附近，以新台幣十萬
元之價格，向綽號「阿正」之成年男子，販入愷他命二包（原淨
重三七八點五八公克，驗餘淨重三七八點一四公克），然未及賣
出，即於同年月二十九日下午十一時四十分許，在其上址住處為
警查獲，並扣得上開愷他命及預備供販賣愷他命所用之分裝袋二
二四個等情。因而撤銷第一審關於販賣第三級毒品部分之不當科
刑判決，改判仍論處上訴人連續販賣第三級毒品（累犯）罪刑，
固非無見。
惟查：(一)、審判長應將證物提示當事人、代理人、辯護人或輔佐
人，使其辨認；又審判長每調查一證據畢，應詢問當事人有無意
見，予以辯論證據證明力之適當機會，刑事訴訟法第一百六十四
條第一項、第二百八十八條之一第一項、第二百八十八條之二分
別定有明文。原判決認定上訴人涉犯連續販賣第三級毒品罪，已
採用扣案之門號0000000000號行動電話一支及分裝瓶
六五０個，資為不利於上訴人之證據（見原判決第二頁第二十九
行至第三十一行）。但原審於審判期日，並未就上述扣得之行動
電話、分裝瓶，依前揭規定踐行調查證據之程序，予當事人、辯
護人等辯論證據證明力之適當機會（見原審上更(二)卷第一００頁
至第一０九頁），即遽行判決，自有應於審判期日調查之證據未
予調查之違法。(二)、科刑之判決書，須將認定之事實於事實欄內
詳為記載，然後於理由內說明其所憑之依據及認定之理由，使事
實與理由兩相一致，方為適法；倘事實欄已有記載，而理由欄未
加說明，是為理由不備，其判決當然違背法令。原判決事實欄附
表編號２、３、４及６分別記載：扣案之門號00000000
00號行動電話一支係上訴人所有供販賣毒品（愷他命）所用之
物，另扣案分裝瓶六五０個及分裝袋各一七二個、二二四個，則
為上訴人所有預備供犯罪（販賣愷他命）所用之物等情，但理由
內則僅簡略說明：「扣案（附表）編號２、３、４、６所示之物
，亦為被告（即上訴人，下同）所有，而經其供明在卷，其中除
編號２……係供被告販賣毒品所用之物，應依同條例（即毒品危
害防制條例）第十九條第一項之規定諭知沒收。其餘編號３、４
、６均為分裝袋（瓶），為被告所有，係尚未使用之新品，並非
供被告販賣毒品所用之物，而係預備供販售毒品所用之物，應依
刑法第三十八條第一項第二款規定諭知沒收」（見原判決第六頁
第四行至第十行），但對其附表編號２所示之門號000000
0000號行動電話如何之係供上訴人販賣毒品所用之物，編號
３、４、６所示之分裝袋、分裝瓶又如何之屬於預備供上訴人販
賣毒品所用之物，則均未詳敘其所憑之依據，亦嫌理由欠備。究
竟前開行動電話、分裝袋及分裝瓶是否確屬供上訴人販賣或預備
供販賣愷他命所用之物？因關前開行動電話、分裝袋、分裝瓶能
否資為上訴人有本件犯行之佐證，得否依毒品危害防制條例第十
九條第一項或刑法第三十八條第一項第二款等規定諭知沒收，於
上訴人之利益難謂無重大關係，原審未進一步予以究明，並於理
由內為必要說明，遽行判決，且依前開規定諭知沒收該行動電話
、分裝袋及分裝瓶，尚嫌速斷。上訴意旨指摘原判決違法，非無
理由，認仍應發回更審，期臻翔適。原判決說明不另為無罪諭知
部分，基於審判不可分原則，併予發回。
據上論結，應依刑事訴訟法第三百九十七條、第四百零一條，判
決如主文。
中    華    民    國  九十七  年    八    月    七    日
                      最高法院刑事第七庭
                          審判長法官  謝  俊  雄
                                法官  陳  世  雄
                                法官  魏  新  和
                                法官  吳  信  銘
                                法官  徐  文  亮
      本件正本證明與原本無異
                                      書  記  官
中    華    民    國  九十七  年    八    月   十二   日
                                                Ａ


司法院資訊處製作；財團法人民間司法改革基金會備份。
